臺灣高等法院臺中分院刑事判決       100年度上訴字第1079號
上  訴  人
即  被  告  林善英
選任辯護人  陳建良律師
上  訴  人
即  被  告  王朝龍
指定辯護人  本院公設辯護人王金陵
上列上訴人因強盜案件，不服臺灣臺中地方法院99年度訴字第35
59號中華民國100年4月8日第一審判決（起訴案號：臺灣臺中地
方法院檢察署99年度偵字第19649、20148、20149號），提起上
訴，本院判決如下：
    主    文
原判決關於林善英、王朝龍部分撤銷。
林善英共同犯結夥攜帶兇器強盜未遂罪，累犯，處有期徒刑參年
拾月；如附表所示之物均沒收。
王朝龍共同犯結夥攜帶兇器強盜未遂罪，處有期徒刑年陸月；
如附表所示之物均沒收。
    事    實
一、林善英前於民國（下同）98年間，曾因施用毒品案件，經臺
    灣嘉義地方法院以98年度訴字第707號判決分別判處有期徒
    刑6月、2月，並定其應執行有期徒刑7月確定，於99年4月16
    日易科罰金執行完畢；詎猶不知悔改，因於99年8月19日上
    午搭乘陳盈成（已經原審法院判處有期徒刑4年確定）所駕
    駛之車牌號碼7621-WL號自用小客車，前往雲林縣北港鎮○
    ○路財神廟」附載王朝龍，欲北上臺中向康春輝（所涉販賣
    第一級毒品部分由檢察官另案偵辦）購買第一級毒品海洛因
    ；陳盈成知悉康春輝因販賣海洛因，身上必然藏有一定數量
    之海洛因，遂於行車途中，向林善英及王朝龍2人提議由林
    善英、王朝龍2人出面向康春輝購買海洛因，誘使康春輝出
    面，並請康春輝將渠2人載送至臺中市○○○○道附近之客
    運站坐車，由林善英找機會撥打電話告知陳盈成關於康春輝
    所駕車輛之型式及何時抵達何處之客運站後，由陳盈成在該
    客運站附近等待，待康春輝所駕駛之車輛抵達後，即由林善
    英打開車窗暗示陳盈成上車，再由陳盈成及王朝龍以警察臨
    檢方式使康春輝不能抗拒藉機強取康春輝所攜帶前來交易之
    毒品海洛因。謀議既定，渠3人即共同基於意圖為自己不法
    所有之犯意聯絡，由林善英在前往臺中的車上，撥打電話聯
    絡康春輝，佯以購買毒品海洛因，並由康春輝指定其前往臺
    中市○○路1號「阿水師豬腳餐廳」附近與之交易後，陳盈
    成即駕車載同林善英、王朝龍一同前往臺中市「第一廣場」
    附近，由陳盈成向林善英借款新臺幣（下同）4千元，並獨
    自下車前往「第一廣場」購買犯案用之警用雙軌手銬1副及
    電擊棒1支，待返回車上後，陳盈成即將該支電擊棒交付王
    朝龍以供犯案時使用；嗣後，陳盈成即駕車將林善英、王朝
    龍2人載往「阿水師豬腳餐廳」附近，由林善英、王朝龍2人
    下車去與康春輝碰面，並佯裝洽談購買毒品海洛因事宜，陳
    盈成則駕車前往他處等待林善英之電話聯繫。又康春輝為掩
    飾毒品交易，旋邀同林善英、王朝龍2人進入其所駕駛停放
    於「阿水師豬腳餐廳」停車場之車牌號碼1902-WS號自用小
    客車內，並與林善英談妥以9萬元之價格販售重量5錢之毒品
    海洛因予林善英，復等待康春輝不知情之懷孕配偶牟筱娟亦
    用餐完畢而至該停車場上車後，即詢問林善英、王朝龍2人
    欲前往何處搭車返回南部，林善英表示欲至中港交流道附近
    之客運站搭車後，康春輝即決定駕車前往臺中市○○路50號
    之「阿羅哈客運站」，行車途中林善英為撥打電話通知陳盈
    成，且為領款取信康春輝，遂要求康春輝先在某便利超商前
    停車，由其下車進入該便利超商內操作自動櫃員機領取現金
    4萬元後，又在臺中市○○○路與惠來路口附近停車，由其
    下車進入該統一超商港惠分店操作自動櫃員機領取現金6萬
    元，期間，於同日下午3時45分許，林善英即以其使用之門
    號0000000000號行動電話撥打陳盈成所有、使用之門號0000
    000000號行動電話聯繫，又於同日下午3時54分許，由陳盈
    成持其與林善英、王朝龍分手前事先向王朝龍所借用之門號
    0000000000號行動電話撥打林善英之上開行動電話聯絡後，
    再於同日下午4時6分許，由林善英持其上開行動電話撥打陳
    盈成所持之向王朝龍借用之上開行動電話聯繫，復於同日下
    午4時15分許，由陳盈成持上開向王朝龍借用之上開行動電
    話撥打林善英之上開行動電話聯絡後，林善英即又於同日下
    午4時32分許，持其上開行動電話撥打陳盈成所持之向王朝
    龍借用之上開行動電話確認後，嗣於同日下午4時36分許，
    康春輝駕駛前開車輛搭載林善英、王朝龍及其妻牟筱娟，行
    駛至「阿羅哈客運站」門口附近時，因忙於與林善英為毒品
    交易，無暇他顧，而等待一旁之陳盈成見停駛在「阿羅哈客
    運站」門口附近已達約1分鐘之車輛，其車型及顏色均與林
    善英於電話中所描述者相同，遂頭戴其所有掛有黑色風鏡及
    繡有「Toyota」紅色字樣之白色運動帽（即鴨舌帽），及以
    口罩遮掩其口鼻，復以左手持前開購買來犯案使用之客觀上
    足供兇器使用，對人之身體、生命、安全構成威脅之警用雙
    軌手銬1副，自林善英所乘坐之位置即副駕駛座後方之座位
    開啟車門上車，並大喊「臨檢」，旋即將持在左手之警用雙
    軌手銬往康春輝脖子處靠近，康春輝見狀即出手與陳盈成發
    生拉扯，期間康春輝之手部某處遭陳盈成所持警用雙軌手銬
    之鋸齒狀金屬劃傷，並流出血跡殘留在陳盈成手指上；王朝
    龍見陳盈成已上車行動，亦將原藏放上開電擊棒而置於其腳
    旁之包包打開，手持該客觀上足供兇器使用，對人之身體、
    生命、安全構成威脅之電擊棒朝康春輝電擊，而與陳盈成共
    同以此強暴方式至使康春輝不能抗拒，康春輝因而喪失意思
    自由及正常駕駛之控制能力，反於一般駕駛之慣性，突然猛
    踩油門，致其車爆衝追撞前方車輛後，造成現場騷動，又康
    春輝為避免遭人強取海洛因，且因其另案尚在通緝中，懼怕
    據報前來處理之員警查覺其身份而將其拘捕，遂立即開啟車
    門逃逸，陳盈成、王朝龍見狀亦下車追躡康春輝，林善英則
    下車逃離現場，嗣因康春輝順利逃脫，陳盈成、林善英、王
    朝龍始未強取毒品得逞。案發後，為警循線報請臺灣臺中地
    方法院檢察署檢察官開立拘票後，於99年8月22日晚上8時35
    分許將陳盈成拘提到案，復經其同意搜索其位於嘉義市○區
    ○○○路36巷1號住處及其所駕駛之車牌號碼1902-WS號自用
    小客車，因而查扣其所有之上開警用雙軌手銬1副、置入行
    動電話門號0000000000號SIM卡之SONY ERICSSON廠牌白色行
    動電話機具1支、繡有「Toyota」紅色字樣之白色運動帽1頂
    及黑色風鏡1副等物；另於99年8月28日晚上9時7分許，將林
    善英拘提到案；王朝龍則於99年8月27日晚上9時25分許自行
    到臺中市○○區市○路456號臺中市政府警察局第六分局投
    案。
二、案經臺中市政府警察局第六分局報告臺灣臺中地方法院檢察
    署檢察官偵查起訴。
    理    由
壹、證據能力之說明：
一、供述證據之證據能力部分：
    按被告以外之人於審判外之言詞或書面陳述，除法律有規定
    者外，不得作為證據，刑事訴訟法第159條第1項固定有明文
    ，惟被告以外之人於審判外之陳述，雖不符合同法第159條
    之1至第159條之4規定，但經當事人於審判程序同意作為證
    據，法院審酌該言詞陳述或書面陳述作成時之情況，認為適
    當者，亦得為證據，當事人、代理人或辯護人於法院調查證
    據時，知有第159條第1項不得為證據之情形，而未於言詞辯
    論終結前聲明異議者，視為有前項之同意，此觀同法第159
    條之5規定即明。查本判決後開引用各該被告以外之人於審
    判外之陳述（包含書面陳述），皆屬傳聞證據，惟公訴人、
    被告2人及其等之選任辯護人、指定辯護人等雖知上開證據
    資料為傳聞證據，仍於本院審判期日中對各該證據資料均表
    示無意見而不予爭執，且迄至言詞辯論終結前亦未再聲明異
    議，本院審酌上開證據資料製作時之情況尚無違法不當等瑕
    疵，且與本案具有關連性，認為以之作為證據應屬適當，揆
    諸前開規定，爰逕依刑事訴訟法第159條之5規定，認前揭證
    據資料均具有證據能力。
二、非供述證據之證據能力部分：
    按關於非供述證據之物證，或以科學、機械之方式，對於當
    時狀況所為忠實且正確之記錄，性質上並非供述證據，均應
    無傳聞法則規定之適用；如該非供述證據非出於違法取得，
    並已依法踐行調查程序，即不能謂無證據能力（最高法院97
    年度臺上字第1401號、6153號判決要旨參照）。本案下述使
    用之非供述證據，例如扣案之警用雙軌手銬1副、置入行動
    電話門號0000000000號SIM卡之SONY ERICSSON廠牌白色行動
    電話機具1支、繡有「Toyota」紅色字樣之白色運動帽1頂及
    黑色風鏡1副等物，因非屬供述證據，並無人對現實情形之
    記憶、知覺經常可能發生之誤差（如知覺之主觀性及記憶隨
    時間推移而發生變化、遺忘等），故上開非供述證據，並無
    傳聞法則之適用至明，又上開證物與本案具有關聯性，檢察
    官、被告2人及其等之選任辯護人、指定辯護人等亦未爭執
    上開非供述證據有何違法取得上開物證之情形，復經本院於
    審理中踐行調查程序，自均有證據能力。
貳、實體部分
一、認定犯罪事實所憑之證據及理由：
（一）訊據上訴人即被告（下稱被告）王朝龍坦承有為前揭犯罪
      事實，被告林善英於本院準備程序及審理時對於前揭與陳
      盈成、王朝龍共同強盜被害人康春輝海洛因未遂之事實，
      亦供承不諱，核與被害人康春輝之妻即證人牟筱娟於警詢
      、偵查中之證述情節大致相符，且有下列書證：統一發
      票存根聯1張－票號PH00000000號（即被告林善英於2010
      年08月19日16時34分至統一超商港惠分店消費購買4瓶優
      鮮沛蔓越莓所開立之統一發票；見99年度偵字第19649號P
      .41）、車輛詳細資料報表-牌照號碼7621-WL號（該自
      用小客車之車主為陳盈成；見99年度偵字第19649號P.42
      ）、車行記錄查詢結果（陳盈成駕駛車牌號碼7621-WL
      號自用小客車於99年8月19日06時16分04秒車行向東經過
      台林街475 號前離轄、同日14時22分44秒車行向北經過員
      林收費站北06_小、同日22時30分車行向西經過台林街475
      號前入轄；見99年度偵字第19649號P.45）、車牌號碼
      7621-WL號自用小客車於99年8月19日14時22分44秒員林北
      上06監視器翻拍照片1張（見99年度偵字第19649號P.46）
      、查捕逃犯作業查詢報表-康春輝（見99年度偵字第196
      49號P.55）、車牌號碼1902-WS號自用小客車之行經方
      向、陳盈成、被告2人逃逸方向及被害人康春輝逃逸方向
      之街道地圖（見99年度偵字第19649號P.65）、臺中市
      警察局第六分局搜索扣押筆錄暨扣押物品目錄表-於99年8
      月22日經陳盈成同意搜索「嘉義市○區○○里○○○路36
      巷1號」（見99年度偵字第19649號P.67～70）、自99年
      8月19日0時56分56秒起至同日17時20分50秒止，陳盈成持
      用之門號0000  000000號行動電話與被告林善英持用之門
      號0000000000號、門號0000000000號行動電話，及與被告
      王朝龍持用之門號0000000000號行動電話之雙向通聯紀錄
      （見99年度偵字第19649號P.72～76）、被告林善英至
      中港惠來7-11超商領錢暨買4瓶蔓越莓果汁結帳之照片2張
      （見99年度偵字第19649號P.77）、案發前後犯案現場
      附近監視器之翻拍照片8張（見99年度偵字第19649號P.78
      ～81）、陳盈成所有經扣案之白色運動帽、黑色眼鏡、
      警用雙軌手銬、案發當日使用之白色行動電話機具及黑色
      上衣之照片6張（見99年度偵字第19649號P.82～84）、
      自99年8月19日15時18分18秒起至同日23時07分00秒止，
      陳盈成持用之門號0000000000號行動電話與被告林善英持
      用之門號0000000000號行動電話，及與被告王朝龍持用之
      門號0000000000號行動電話之雙向通聯紀錄（見99年度偵
      字第19649號P.107～109）、自99年8月19日0時04分03
      秒起至同日15時12分14秒止，陳盈成持用之門號00000000
      00號行動電話與被告林善英持用之門號0000000000號行動
      電話，及與被告王朝龍持用之門號0000000000號行動電話
      之雙向通聯紀錄（見99年度偵字第19649號P.110）、被
      告王朝龍指認被害人康春輝為藥頭之臺中市警察局第六分
      局指認犯罪嫌疑人紀錄表（見99年度偵字第20149號P.32
      ）、被告林善英提款2筆各2萬元現金之中國信託銀行帳
      號00000-000000-0號存摺影本暨交易明細（見99年度聲羈
      字第1036號P.5～13）及被告林善英提款3筆各2萬元現
      金之臺灣土地銀行嘉義分行（戶名李木進）帳號00000000
      0000號存摺影本暨交易明細（見99年度聲羈字第1036號P.
      14～18）等在卷可稽，此外，尚有於陳盈成住處及其所駕
      駛之車牌號碼1902-WS號自用小客車內所查扣之警用雙軌
      手銬1副、置入行動電話門號0000000000號SIM卡之SONYER
      ICSSON廠牌白色行動電話機具1支、繡有「Toyota」紅色
      字樣之白色運動帽1頂及黑色風鏡1副扣案可資佐證；至證
      人牟筱娟雖於99年8月19日警詢及偵查中均證稱：頭戴鴨
      舌帽之男子（指陳盈成）係手持1把刀子上車，「阿靜」
      （指被告林善英）的乾弟（指被告王朝龍）拿電擊棒及手
      銬等語（見99年度偵字第19649號P.29、33），惟被告王
      朝龍堅稱案發當時伊只有持電擊棒電擊被害人康春輝，手
      持手銬的人是陳盈成等語，且於100年2月18日原審審理時
      ，以證人身份具結後亦證稱：「（辯護人問：被告陳盈成
      上車時手上有沒有拿著刀子？）拿手銬，我沒有看到被告
      陳盈成拿刀子。」等語（見原審卷 (二)P.256），而陳盈
      成亦否認其係持刀子上車，而供承係持扣案之警用雙軌手
      銬上車等語，是證人牟筱娟在案發當時，因案發現場狀況
      係突發且混亂之情狀下，實有可能一時記憶錯誤或誤認歹
      徒所持之犯案工具；況證人牟筱娟於99年10月19日偵查中
      復結證稱：「陳盈成上來，王朝龍立即拿電擊棒電，陳盈
      成拿類似藍波刀，刀鋒類似鋸齒狀... 」等語（見99年度
      偵字第19649號P.143），是證人牟筱娟所見被告陳盈成手
      持之「刀子」應係刀鋒具有鋸齒狀之刀械，惟依其所述，
      顯核與本件遭扣案之水果刀之刀鋒形狀不符，惟竟恰與陳
      盈成所供承犯案時所持之扣案警用雙軌手銬所拍攝之照片
      中具有鋸齒形狀之金屬部分吻合（見99年度偵字第19649
      號P.83），堪認證人牟筱娟應係在案發時場面混亂之情況
      下，將陳盈成所持具有部分鋸齒形狀之警用雙軌手銬，誤
      認為係「刀鋒類似鋸齒狀之藍波刀」，是陳盈成否認持扣
      案之水果刀或其他刀械為本件強盜犯行，應屬可採。另被
      告王朝龍雖於警詢中供稱：伊有看到陳盈成左手手指刀傷
      流血等語（見99年度偵字第20149號P.26），於偵查中亦
      供稱：伊知道陳盈成有在拿衛生紙擦手，但不知道他哪隻
      手受傷等語（見99年度偵字第20149號P.46），於原審羈
      押訊問時復供稱：伊與陳盈成逃離現場時，有看到陳盈成
      的手有流血，應該是被刀子劃傷的等語（見原審99年度聲
      羈字第1035號P.5背面），且於100年2月18日原審審理時
      ，亦以證人身份結證稱：「（檢察官問：你在偵查時曾經
      說過你有看到被告陳盈成的手受傷也有流血，這是否是事
      實？）我有這樣講，我有看到被告陳盈成的手指頭流血，
      至於是哪一根我忘記了，我記得流血只有一點點。」等語
      （見原審卷(二) P.247），惟證人王朝龍於同日原審審理
      時復結證稱：「（辯護人問：你剛提到說回到被告陳盈成
      車上後你看到被告陳盈成手指頭流血，你是否知道被告陳
      盈成手指頭為何流血？）我不知道，我沒有問他。（辯護
      人問：你是否看得出來被告陳盈成手指頭流血是什麼造成
      的？）不知道。（辯護人問：你為什麼曾經在警察局那邊
      說被告陳盈成受的是刀傷？《提示99年8月27日警詢筆錄
      》在警察局時警察有拿出壹支扣案的刀子出來，所以我以
      為被告陳盈成當時手指頭是受刀傷。（辯護人問：警察拿
      出來扣案的刀子是什麼樣的刀子？）我不知道，警察只是
      拿出來給我看而已。（辯護人問：刀鋒是鋸齒狀的嗎？）
      我不確定。」（見原審卷(二)P.257、258）、「（受命法
      官問：你說你看到被告陳盈成手指頭上有流血，你是看到
      他手指上有血跡，還是他的手指流出來的血？）我是看到
      被告陳盈成手指頭上紅紅的。」等語（見原審卷(二)P.26
      2），是被告王朝龍於警詢、偵查中供述陳盈成之手指係
      刀傷流血乙情，應係警詢中經警方提示扣案之水果刀後，
      被告王朝龍忖以其確曾看到陳盈成以衛生紙擦拭手指上之
      血跡，因而自行認定陳盈成應係受有刀傷而流血，實則被
      告王朝龍應僅有看到陳盈成之手指上沾有一點點血跡；蓋
      酌以陳盈成堅詞否認其有持刀及手指流血等情（見99年度
      偵字第19649號P.152），暨證人牟筱娟於99年10月19日偵
      查中結證稱：「陳盈成上來，王朝龍立即拿電擊棒電，陳
      盈成拿類似藍波刀，刀鋒類似鋸齒狀，陳盈成將刀子架在
      康春輝脖子上，因為康春輝有反抗，所以康春輝的手有被
      劃到...」等語以觀（見99年度偵字第19649號P.143），
      案發現場應係陳盈成持具有部分鋸齒形狀之警用雙軌手銬
      靠近康春輝脖子時，因康春輝出手抵抗，致康春輝手部某
      處遭該警用雙軌手銬之鋸齒狀金屬劃傷，並流出血跡殘留
      在陳盈成手指上，故陳盈成案發後以衛生紙擦拭該血跡時
      ，始為被告王朝龍所見到，因而被告王朝龍前開警詢、偵
      查中供述陳盈成之手指受有刀傷而流血云云，應非事實，
      而陳盈成係因對被害人康春輝施強暴行為時，其手持部分
      鋸齒狀之警用雙軌手銬劃傷被害人康春輝手部某處，致被
      害人康春輝手部某處流出血跡致殘留在陳盈成手指之事實
      ，應堪認定；公訴人依證人牟筱娟之證詞及被告王朝龍之
      供詞，遽認陳盈成為本件強盜犯行時，係持扣案之水果刀
      揮向被害人康春輝等情，應有誤認，附此敘明。綜上所述
      ，足徵被告林善英、王朝龍2人自白應與事實相符，而堪
      採信。
（二）按刑法上之搶奪罪，其為奪取他人所有物雖與強盜罪無殊
      ，但搶奪行為僅指乘人不及抗拒而為奪取者而言，如果施
      用強暴脅迫使人不能抗拒而為奪取，即應成立強盜之罪。
      至所謂強暴脅迫手段，祇須抑壓被害人之抗拒，足以喪失
      其意思自由為已足，縱令被害人實際並無抗拒行為，仍於
      強盜罪之成立，不生影響（參照最高法院20年非字第84號
      判例意旨）。查，本件被告2人與陳盈成事前謀議內容雖
      係「行搶」被害人康春輝持有之毒品，惟「行搶」一詞，
      依一般社會觀念本即包括「搶奪」及「強盜」，是行為人
      實施「行搶」之計劃後，經法律評價其行為究合致於「搶
      奪」罪或「強盜」罪之構成要件，即應視犯罪人之主觀意
      思及表現於外之客觀行為，綜合加以判斷；經查，被告王
      朝龍於100年2月18日原審審理時結證稱：「我們原來的計
      畫是被告陳盈成上車之後，我把電擊棒拿出來電藥頭，被
      告陳盈成用手銬銬住藥頭，告訴藥頭我們是警察，讓藥頭
      不敢抵抗，再將藥頭的毒品拿走...」等語（見原審卷(二
      )P.262），核與陳盈成於100年2月18日原審審理時自承：
      「...當時我們確實是計畫用電擊棒先去電藥頭之後要用
      手銬把藥頭銬起來，然後騙藥頭說我們是警察讓藥頭順從
      我們把毒品交給我們...」等語相符（見原審卷(二)P.264
      ），是依被告等人事前之謀議內容以觀，渠等確實計劃實
      施以電擊棒電擊被害人康春輝之強暴行為，再以手銬控制
      其行動自由致被害人康春輝達於不能抗拒之情狀後，始將
      被害人康春輝之毒品取走，是被告等主觀上確有實施強盜
      罪之強暴行為，且使被害人康春輝不能抗拒後始取其毒品
      之謀議，而渠等在案發現場客觀上所實施之行為，即原審
      共同被告陳盈成開啟被害人康春輝所駕駛車輛之車門上車
      後，旋將手持之警用雙軌手銬往被害人康春輝脖子處靠近
      ，並與被害人康春輝發生拉扯，致被害人康春輝手部某處
      遭陳盈成所持警用雙軌手銬之鋸齒狀金屬劃傷，而被告王
      朝龍亦將事先預藏之電擊棒取出並朝被害人康春輝電擊，
      縱確未電擊到被害人康春輝，惟渠2人所實施之上開行為
      ，於客觀上已足壓抑被害人之意思自由，且渠等所為之強
      暴行為，就當時之具體事實，予以客觀判斷，亦足使被害
      人身體上或精神上達於不能或顯難抗拒之程度，況被害人
      康春輝確因遭上開強暴行為後，即喪失正常之駕駛控制能
      力，因而猛踩油門，致其車爆衝追撞前方車輛，是陳盈成
      、王朝龍所實施之上開強暴行為，亦已足使被害人康春輝
      主觀上受到壓制而無法抗拒，此與「搶奪行為」僅指乘人
      不及抗拒而為奪取者顯不相符，而應構成強盜罪。又陳盈
      成與被告林善英、王朝龍3人於北上臺中之行車途中，在
      車上謀議犯本件「行搶」毒品案件後，陳盈成既前往臺中
      「第一廣場」購置電擊棒及警用雙軌手銬，並於被告林善
      英及王朝龍與其分手之際，將該支電擊棒交付被告王朝龍
      持以預備犯案時使用，被告林善英與陳盈成即已知悉被告
      王朝龍於案發現場極有可能持該支電擊棒控制被害人康春
      輝之行動自由，而供作犯案使用，從而，被告林善英與陳
      盈成對被告王朝龍於案發現場將持兇器強盜乙情，顯已知
      情，是被告王朝龍果於案發現場持該支電擊棒電擊被害人
      康春輝，亦未脫離陳盈成與被告2人攜帶兇器強盜被害人
      康春輝毒品之犯意聯絡；是被告林善英、王朝龍與已判處
      罪刑確定之陳盈成共同攜帶凶器強盜被害人康春輝海洛因
      未遂之事證至臻明確，渠等犯行均堪認定。
二、被告林善英之辯解不予採信之理由：
（一）被告林善英於原審審理時固坦承有與同案被告陳盈成、王
      朝龍於北上臺中之行車途中，在車上共同謀議犯本件行搶
      被害人康春輝毒品之案件，且在陳盈成向其借款購買電擊
      棒及警用雙軌手銬回來後即知悉係供行搶毒品時使用，惟
      否認有參與本件強盜犯行之實施，辯稱：陳盈成在提議行
      搶康春輝毒品的時候，伊有問過陳盈成搶毒品有罪嗎，陳
      盈成說搶毒品又沒有罪；而伊在案發當天16時32分許撥打
      電話給陳盈成，只是要叫陳盈成開車過來載伊和王朝龍，
      伊是在看到懷孕的牟筱娟上車後，就打消向康春輝搶毒品
      的意思，所以才會去跟康春輝談價錢，並領錢想買一買毒
      品就好了云云；然查：被告林善英於99年12月3日原審訊
      問時曾供述：「（法官問：你在領錢之後為何打電話給被
      告陳盈成說你們待會會去阿羅哈客運公司？）因為我臺中
      不熟，所以是康春輝告訴我待會會載我去阿羅哈客運公司
      ，我打電話給被告陳盈成說我要坐阿羅哈的車回去嘉義。
      （法官問：不是叫被告陳盈成到阿羅哈開車載你回去嘉義
      ？）是。（法官問：為何與上開回答不同？）我是要坐被
      告陳盈成的車回去嘉義，但是我並沒有叫被告陳盈成去阿
      羅哈車站載我回去嘉義。」等語（見原審卷(一)P.51），
      已核與其前開辯詞不符，被告林善英撥打電話告知陳盈成
      開車至「阿羅哈客運站」之目的究竟為何，依被告林善英
      之供述及辯詞顯然前後不一，難認其前開辯稱為實在。又
      陳盈成於99年11月1日警詢中曾供述：「...我原本要開車
      去拿電腦，但開到半路林善英就打給我，說他們是坐1部
      黑色休旅車，等一下會去『阿羅哈客運站』，所以我就先
      去『阿羅哈客運站』等，等沒多久林善英他們的車就來了
      ，我就打開右後車門衝上去...」等語（見99年度偵字第
      19649號P.151-152），且於100年2月18日原審審理時亦以
      證人身份具結後證稱：「我們在車上講好由被告林善英打
      電話跟我說他們在哪裡，由我上車嚇康春輝...」等語（
      見原審卷(二)P.223），且被告林善英於99年8月19日警詢
      中亦自承：「我有打給陳盈成跟他說康春輝要帶我們去『
      阿羅哈客運站』坐車。」等語（見99年度偵字第20148號P
      .18），是被告林善英撥打該通電話予陳盈成之目的顯然
      係為通知陳盈成有關被害人康春輝所駕駛車輛之顏色、車
      型，及告知即將前往「阿羅哈客運站」，以方便陳盈成預
      先至該處等待，及正確尋得被害人康春輝之車輛後上車遂
      行渠等事前謀議之行搶毒品計劃，蓋倘被告林善英確如其
      所辯在被害人康春輝之懷孕配偶即證人牟筱娟上車之時，
      即改變心意不與陳盈成及被告王朝龍共同參與本件強盜毒
      品犯行，則被告林善英既係在臺中市「干城車站」附近之
      「阿水師豬腳餐廳」停車場與被害人康春輝洽談海洛因毒
      品買賣事宜，且證人牟筱娟亦係在該停車場上車，則被告
      林善英如已改變或中止其犯罪意思，理應請被害人康春輝
      載同其及被告王朝龍在附近之便利超商或金融機構所設置
      之自動櫃員機提領購毒之款項後，儘速與被害人康春輝完
      成毒品交易，即可由被害人康春輝載同其與被告王朝龍在
      眾多客運集散之「干城車站」搭乘客運返回嘉義，何需大
      費周章，請被害人康春輝再開往臺中市○○路50號「阿羅
      哈客運站」前，先後2次讓其下車進入便利超商內領款及
      藉機打電話給陳盈成；且倘非被告林善英要求前往臺中市
      ○○○○道附近之客運站搭車，被害人康春輝在知悉被告
      林善英與王朝龍係欲搭乘客運返回嘉義，亦無可能捨近求
      遠，不載同被告林善英與王朝龍在附近之「干城車站」搭
      車，反浪費時間、油耗，竟開車前往臺中市○○○○道附
      近之「阿羅哈客運站」讓被告林善英與王朝龍下車搭乘，
      故審酌案發當日渠等在臺中地區之行程動向，被害人康春
      輝顯係應被告林善英之要求始將車開往中港交流道附近之
      「阿羅哈客運站」，而被告林善英要求前往該客運站搭乘
      之目的，應係為拖延毒品交易時間，並趁下車領款之際，
      撥打電話予陳盈成告知被害人康春輝所駕駛車輛之顏色、
      車型，避免陳盈成對犯罪客體打擊錯誤，且其要求被害人
      康春輝將其與被告王朝龍2人載送至臺中市○○○○道附
      近之客運站坐車，亦應係事先已和陳盈成謀議好在該附近
      動手行搶；復參酌證人牟筱娟於99年10月19日偵查中所結
      證稱：「（問：林善英在車上有無講電話？）有。打約3
      、4通才通。（問：打給何人？）他說打給他老公，都是
      打給他老公，只有1通通話。（問：聽起來是否像跟他老
      公講電話？）不像一般夫妻熱絡的感覺，是交代的感覺，
      電話中林善英跟對方說現在要出發要到阿羅哈了，並說等
      一下就到阿羅哈。」等語以觀（見99年度偵字第19649號P
      .141），被告林善英在被害人康春輝車上佯裝撥打電話予
      其丈夫，實則撥打電話予陳盈成交待即將抵達「阿羅哈客
      運站」之事實，是被告林善英確有實施事前與陳盈成、王
      朝龍謀議犯案之分擔行為，應堪認定。再被告林善英倘確
      有改變其心意，而欲以現金向被害人康春輝購買海洛因毒
      品，則被告林善英理應在其與陳盈成如犯罪事實欄所載之
      多次通話中向陳盈成表明不欲續行先前之強盜毒品計劃，
      惟依陳盈成於100年2月18日原審審理時結證稱：「（檢察
      官問：後來你是不是有接到被告林善英的電話，電話中被
      告林善英如何跟你說？）是的，被告林善英叫我去阿羅哈
      客運前面等他。（檢察官問：被告林善英有沒有說對方的
      車牌號碼？）被告林善英只有說車型。（檢察官問：到達
      阿羅哈客運前面時你如何知道被告林善英及被告王朝龍他
      們在哪一部車子上？）因為那時候就只有一部黑色的infi
      nity車子，且與被告林善英講的的車型相符，我已經忘記
      車子有沒有貼格熱紙，我也忘記是不是可以看到裡面坐的
      人，但我當時就是確認這台車子。」、「（審判長問：《
      提示上開偵卷Ｐ107》8月19日下午4點32分33秒被告林善
      英的0000000000有撥給被告王朝龍0000000000的手機，之
      後接著被告王朝龍又回撥給被告林善英一通電話，在34分
      時被告王朝龍的手機又收一通簡訊，這些通話是你與被告
      林善英通訊還是被告林善英與被告王朝龍的通訊？）這些
      都是我跟被告林善英的通訊，因為當時我是借用被告王朝
      龍的手機，被告林善英當時打電話給我，是跟我說他們要
      前往阿羅哈客運，叫我要過去阿羅哈客運那裡，我聽到被
      告林善英這樣說我就知道了，我回撥好像是問哪裡的阿羅
      哈客運，因為阿羅哈客運在臺中好像在那個附近有二個站
      ，我回撥是要確認是哪個阿羅哈客運，關於我剛剛講被告
      林善英有告訴我康春輝所駕駛車輛的車型好像也是在這次
      通話講的。」等語以觀（見原審卷(二) P.224、225、239
      、240），被告林善英顯然對其已改變心意不為強盜毒品
      乙事隻字未向陳盈成提及，而係仍依照原訂計劃撥打電話
      予陳盈成，告知有關被害人康春輝所駕駛車輛之顏色、車
      型，及即將抵達上開阿羅哈客運站等訊息，以致陳盈成猶
      依渠等先前之謀議，在確認車型、顏色與被告林善英所描
      述者相同後，旋即上車向被害人康春輝實施強暴行為，欲
      達成渠等強盜毒品之目的，又被告林善英於本院審理時已
      坦承與陳盈成、王朝龍共同強盜被害人康春輝海洛因未遂
      之事實，並表示不再援用原審所主張當時看到懷孕的牟筱
      娟上車後，就打消強盜毒品念頭之辯解（本院卷P.134 背
      面）；是由此益徵，被告林善英於原審所辯，其於看到懷
      孕的牟筱捐上車後，就打消向被害人康春輝強盜毒品之念
      頭云云，顯係諉卸之詞，要無足採。
（二）至被告林善英之選任辯護人雖以：由陳盈成與王朝龍二人
      之證述可知，被告林善英於本案中乃分擔以眼神示意或以
      開窗示意其他被告著手實行「強制行為」之工作，亦即其
      他被告著手強制行為，應繫於被告林善英之指示。然由陳
      盈成、王朝龍2人之證述可知，被告林善英既不曾對被告
      王朝龍以眼神示意，亦不曾對被告陳盈成以打開車窗方式
      示意，被告陳盈成忽然打開車門衝入之行為，連共同被告
      王朝龍都嚇了一跳。而被告林善英自陳因見懷孕的牟筱娟
      上車而打消強搶毒品之意，甚至在前往「阿羅哈客運站」
      的途中2度下車領得10萬元準備支付購買毒品對價，此根
      本不在被告等3人事前謀議範圍內，足見被告林善英確有
      中止犯行之決意。因被告等犯行之著手計畫中應繫於被告
      林善英之示意行為，被告林善英認為只要不示意被告王朝
      龍及陳盈成2人，而使被告等計畫中關鍵之一環停止，2人
      即不會自行採取行動，足以使強搶毒品之犯行中止，被告
      林善英消極不作為之防止行為，應認與積極作為之防止行
      為同，而被告林善英雖未能相當果斷的通知被告陳盈成中
      止犯行，但領錢、不打暗號等，實為被告林善英已盡力為
      防止行為之明證。最終結果雖超乎預期，但此實為被告林
      善英對於情勢即陳盈成及被告王朝龍2人行為判斷之失誤
      ，且陳盈成、王朝龍2人之著手實行已因障礙而未遂，時
      間不過短短數秒鐘，被告林善英亦無法再有其他防止行為
      ，故被告林善英因己意而中止並防止結果發生之行為，應
      有刑法第27條第2項後段規定之適用，請准依法減輕或免
      除其刑等語，為被告林善英提出辯護；惟查，被告林善英
      雖確有於被害人康春輝駕車載伊前往「阿羅哈客運站」之
      行車途中，下車前往2家便利超商操作自動櫃員機提領現
      金共計10萬元之領款事實，有被告林善英提款2筆各2萬元
      現金之中國信託銀行帳號00000-000000-0號存摺影本暨交
      易明細及提款3筆各2萬元現金之臺灣土地銀行嘉義分行（
      戶名李木進）帳號000000000000號存摺影本暨交易明細在
      卷可稽（見99年度聲羈字第1036號P.12、18），然如前所
      述，被告林善英倘在「阿水師豬腳餐廳」停車場見證人牟
      筱娟上車後，即改變或中止其犯意，則被告林善英自可在
      該停車場附近之便利超商或金融機構所設置之自動櫃員機
      提領購毒款項，旋向被害人康春輝購毒後，即在「干城車
      站」任一客運站搭車返回嘉義，其猶請被害人康春輝駕車
      載同其與被告王朝龍前往中港交流道附近之客運站乘坐客
      運車，顯見其犯意應無任何改變或中止，至其猶為領款之
      動作，應僅係為取信被害人康春輝，使被害人康春輝對其
      竟未攜帶購毒款項即先與之洽談毒品交易事宜，是否真有
      意購買毒品等情未生懷疑，並利用下車進入便利超商以避
      開被害人康春輝及其妻牟筱娟之耳目，趁隙撥打電話告知
      被告陳盈成相關之訊息，被告林善英縱有領款之事實，然
      亦應無向被害人康春輝購買海洛因毒品之真意；況被告陳
      盈成於100年2月18日原審審理時亦以證人身份具結後證稱
      ：「（辯護人問：被告林善英有沒有跟你說過為什麼不用
      買的就好了？）沒有。」等語（見原審卷(二) P.230），
      是堪認被告林善英所辯伊後來想領錢買一買就好了云云，
      應係事後卸責之詞，不足憑採。再證人王朝龍雖於100年2
      月18日原審審理時結證稱：「（檢察官問：你剛剛說你要
      等待被告林善英的眼神再把電擊棒拿出來，從車子停在阿
      羅哈客運車站直到被告陳盈成上車這中間你有一直看著被
      告林善英的眼睛？）有，當時我趴著，我一直注意被告林
      善英。（檢察官問：你是不是因為被告陳盈成突然上車，
      你又沒有看到被告林善英的暗號，所以認為要行動了才把
      電擊棒拿出來？）是的。」等語（見原審卷(二) P.259）
      ，惟被告林善英於同日原審審理時否認有與被告王朝龍講
      好要用眼神暗示（見原審卷(二) P.263），是被告林善英
      顯然對於渠等謀議內容中推由其負責以眼神暗示被告王朝
      龍拿出電擊棒乙情，並不知悉，故被告林善英未在被害人
      康春輝所駕駛之車上以眼神暗示被告王朝龍，顯係其對自
      己所應負責之部分未有詳盡之認知，是以其未以眼神暗示
      被告王朝龍，尚不足認定其有「己意中止」之意欲及行為
      。復查，證人陳盈成雖於100年2月18日原審審理時結證稱
      ：「（檢察官問：你們開車來台中的路上，計畫這件案件
      時有無先講好你接到什麼暗號後在（再）上車？）好像有
      ，我記得是車窗搖下來的時候我再上車。」、「（辯護人
      問：你剛剛說到你們約定車窗搖下來的暗號，當時你有看
      到被告林善英或被告王朝龍把車窗搖下來？）沒有（改稱
      ：我現在記不起來，因為時間很久了）。」等語（見原審
      卷(二)P.225、233），且證人王朝龍亦於同日原審審理時
      結證稱：「（檢察官問：《提示99偵20149卷Ｐ25被告王
      朝龍警詢筆錄》你在8月27日警局時你說在來臺中的途中
      被告林善英就跟被告陳盈成說要假藉買毒品的名義搶毒品
      ，由被告林善英約藥頭買，我陪被告林善英一起去，要被
      告陳盈成去阿羅哈客運車站前等，約定到時候被告林善英
      打開車窗揮手，被告陳盈成就衝進車內搶毒品，當時是否
      如此約定？）是的。」、「（檢察官問：在被告陳盈成上
      車前被告林善英有沒有把車窗搖下來？）我忘記了。」、
      「（辯護人問：你們有沒有約定要行動時應該要先搖下車
      窗打暗號被告陳盈成才上車？）有。」，等語（見原審卷
      (二)P.243、245、253），顯然陳盈成與被告2人於謀議犯
      案時亦確有責成被告林善英以將車窗搖下打暗號通知陳盈
      成，然依案發當時之客觀情狀，被害人康春輝既已駕車抵
      達「阿羅哈客運站」，則被告林善英已處於需將購買毒品
      之款項交付被害人康春輝向其購買毒品之急迫狀態，斯時
      ，被告林善英因情況急迫，一時緊張而遺忘向陳盈成打暗
      號，合與常情相符，斷不能以被告林善英未搖下車窗打暗
      號，即謂被告林善英當時已因己意而中止犯罪行為之實施
      ；況本件犯罪結果之不發生，並非因被告林善英未打暗號
      行為所致，而係被害人康春輝自行逃離致未遭被告等強取
      其毒品，且觀案發之經過情形，被告林善英亦未盡力為防
      止行為（例如：在與陳盈成通話中告知陳盈成其已不欲為
      本件犯行，抑或直接改變行程，以避免陳盈成上車行搶）
      ，已如前所述，蓋被告林善英有甚多機會均可避免本案之
      發生，惟被告林善英猶堅意依循渠等事先謀議之計劃進行
      ，且陳盈成原審審理時亦供稱自被害人康春輝車子於阿羅
      哈車站附近停車後至其上車仍約有1分鐘之時間，倘被告
      林善英有意防止本案之發生，最遲應於車子到達約定地點
      時，立即通知陳盈成取消強盜計畫或立即下車以阻止陳盈
      成為強盜犯行，是難認被告林善英已盡力為防止行為，故
      被告林善英自非選任辯護人所指刑法第27條第2項之「準
      中止犯」。原審判決已詳加說明認定理由及依據，被告林
      善英上訴意旨仍執陳詞，主張其係中止未遂云云，自非可
      採。又依證人陳盈成於100年2月18日原審審理時結證稱：
      「（辯護人問：被告林善英在整個過程中你們談好他應該
      擔任配合什麼樣的行動？）由被告林善英約康春輝出來，
      然後告訴我他們在哪裡，我再上車。（辯護人問：被告林
      善英在你上車之後他需要配合什麼？）沒有，被告林善英
      只負責打電話告訴我他們在哪裡。」等語以觀（見原審卷
      (二)P.232），被告林善英既有實施犯罪謀議中以購買毒
      品為由誘使被害人康春輝出面，及打電話告知陳盈成有關
      被害人康春輝所駕車輛之顏色、車型及何時抵達何處客運
      站等訊息之行為，則被告林善英有參與本件強盜犯行之意
      圖及行為之分擔甚明。再陳盈成、被告2人謀議犯案時，
      被告林善英即已知悉陳盈成準備電擊棒及警用雙軌手銬係
      欲供犯案使用，從而，被告林善英對陳盈成、王朝龍係欲
      持兇器強盜乙情，已然知情，雖被告林善英於案發現場未
      有採取任何強暴行為，然其既於犯罪現場在場，實亦未脫
      離與陳盈成、王朝龍共同攜帶兇器強盜之犯意聯絡，併此
      敘明。
（三）另被告林善英之選任辯護人再以：「海洛因」屬法律規定
      禁止一般人製造、運輸、販賣及持有之違禁物，給付他人
      後不得請求返還、不得為契約所約定之給付標的，受毀損
      或侵奪後亦不得請求損害賠償，對其侵害已不認屬程度較
      輕之「民事不法」，豈有復認具「刑事不法」，而以具最
      後手段性之刑事法律加以規範之可能？又違禁物之所有或
      持有既為特別刑法規定所禁止，復為民法排除於保護範圍
      外，基於法律體系內在一致性，同應認絕對禁制物或違禁
      物之所有或持有，不屬刑法規定之「動產」或「物」。而
      在目的論解釋上，刑法之目的既在保護法益不受侵害，法
      益則為立法者認為應予保護之生活利益，絕對禁制物或違
      禁物之所有或持有既為刑法所禁止，當然即非刑法所保護
      之法益。本案被告等謀議之行為既在取得被害人所持有之
      「海洛因」，而「海洛因」又不應認屬刑法第325條、第
      328條所規定之動產或物，被告等當即無構成刑法第330條
      加重強盜罪犯罪構成要件可言。或謂如此解釋，將無以維
      護共同生活之秩序。惟對於一個已經破壞共同生活秩序而
      持有絕對禁制物將行販賣之人，何得再以法律加以保護其
      持有或所有？再者，強盜罪原即為雙行為犯，所保護之法
      益尚包括自由法益，對於被告等以強暴或脅迫行為侵害被
      害人人身或意思決定自由之行為，自得適用刑法第302條
      、第304條或第305條之規定加以處罰，對被害人並無保護
      不週，對被告等則無輕縱之疑慮。甚至若被告等一旦取得
      海洛因，意圖若為販賣，則有毒品危害防制條例第5條規
      定之適用，縱為其他目的而持有，亦有同條例第11條規定
      之適用，如此既可維法律規範體系、目的之一致，而無自
      相矛盾之失，亦可達維護共同生活秩序之目的等語，為被
      告林善英辯護；然按刑法第328條第1項之強盜罪，其行為
      客體為「他人之物」，其泛稱為「物」，則未如竊盜罪之
      區分為動產與不動產，亦未如搶奪罪之祇限於動產，故解
      釋上，應兼指「動產」與「不動產」，而「動產」為犯罪
      客體，即指「他人之動產」，非謂「他人所有之動產」，
      故自不以所有為限，亦不以可得所有者為限，凡他人事實
      上支配之動產均屬之，因而本罪所保護之法益乃侵害他人
      財產之監督權，故於他人事實上支配中，排除他人之支配
      力，而以自己之力支配之，均應成立本罪。又按「竊取他
      人之違禁物（如鴉片菸土），應依第三百二十條第一項處
      斷，其有強盜、詐取、侵占違禁之物者，亦依各該本條論
      科。」（最高法院25年5月12日25年度決議(三) 參照）、
      「竊盜罪之標的物。不以非違禁物為限。鴉片雖係違禁物
      品。竊取之者仍應成立刑法第三百二十條第一項之罪。」
      （司法院解釋院字第2348號解釋文參照）、「上訴人於竊
      得煙土後，賣錢花用，顯又觸犯販賣鴉片罪名，如果販賣
      鴉片即為其行竊之結果，自應從一重處斷。」（最高法院
      24年上字第3340號判例要旨參照），司法實務上亦均認為
      如他人不法持有之動產或違禁物，亦得為竊盜罪之標的物
      ，竊取之者，仍應成立竊盜罪；是強盜他人不法持有之動
      產或違禁物（如本案被害人康春輝持有之毒品海洛因），
      法律評價上仍應認係成立強盜罪（參臺灣高等法院98年度
      上重訴第52號刑事判決），被告林善英之選任辯護人認被
      告等強盜被害人康春輝之海洛因毒品，因屬違禁物，非為
      刑法所保護之法益，不問其所有或持有或稱支配之侵害均
      同云云，實有解釋及適用法律之違誤。
三、被告王朝龍上訴意旨以：請求考量案發時被告所面對之情況
    ，審酌一般人之反應，是否均有可能發生相同之情事，原審
    對於被告有利之情狀有漏未審酌之情形，原審未依刑法第59
    條酌減其刑，判刑過重云云，而公設辯護人以：原審依強盜
    未遂減輕其刑，並處以減低後之最低刑即有期徒刑3年6月，
    惟被告王朝龍犯後已坦承全部犯行，並深表悔悟之意，犯後
    態度良好，未因本案犯罪有獲得任何好處，亦未構成累犯，
    素行尚屬良好，情狀足堪憫恕，確值同情，請求再依刑法第
    59條規定，減輕其刑，並予從輕量刑云云，為被告王朝龍提
    出辯護。按刑之量定，係實體法上賦予法院職權裁量之事項
    ，倘無逾越法律規定之範圍，或濫用裁量權限之情形，即不
    得任意指摘為違法（最高法院96年度台上字第3855號判決意
    旨參照）。又刑法第59條規定：「犯罪之情狀顯可憫恕者，
    認科以最低度刑仍嫌過重者，得酌量減輕其刑」，其立法理
    由指出：本條所謂「犯罪之情狀可憫恕」，自係指裁判者審
    酌刑法第57條各款所列事項以及其他一切與犯罪有關之情狀
    之結果，認其犯罪足堪憫恕者而言。另最高法院70年第6次
    刑事庭會議決議：刑法第59條規定，犯罪之情狀可憫恕者，
    得酌量減輕其刑，同法第57條規定，科刑應審酌一切情狀，
    尤應注意左列事項（共10款）為科刑重輕之標準，兩條適用
    上固有區別，惟所謂「犯罪之情狀」與「一切情形」云云，
    並非有截然不同之領域，於裁判上酌減其刑時，應就犯罪一
    切情狀（包括第57條所列舉之10款事項），予以全盤考量，
    審酌其犯罪有無可憫恕之事由（即判例所稱有無特殊之原因
    與環境等等，在客觀上足以引起一般同情，以及宣告法定低
    度刑，是否猶嫌過重），以為判斷。故適用第59條酌量減輕
    其刑時，並不排除第57條所列舉10款事由之審酌，惟其程度
    應達於確可憫恕，始可予以酌減。本案被告王朝龍有結夥攜
    帶凶器強盜未遂犯行已甚明確，已詳如上述，對社會秩序影
    響至大，客觀上實無法引起一般人之同情，若猶認其犯罪情
    狀，情有可憫之處，而適用刑法第59條規定酌減其刑，容與
    法理相乖離，更有蔑視公平正義之嫌，自難援引刑法第59條
    規定酌量減輕其刑，是被告王朝龍及其辯護人請求酌減其刑
    ，要無可採。
四、綜上，本案事證明確，被告林善英、王朝龍前揭辯解，顯係
    事後卸責之詞，不足採信，犯行洵堪認定，應依法論科。
、論罪科刑之理由：
一、按強盜罪之成立，以意圖為自己或第三人不法之所有，施以
    強暴、脅迫、藥劑、催眠術或他法，至使不能抗拒而取他人
    之物或使其交付者為構成要件。所稱「至使不能抗拒」係指
    行為人所施之強暴、脅迫等不法行為，在事實上，已達於使
    被害人無法抗拒或不能抗拒之程度而言；強盜罪之強暴、脅
    迫，祇須抑壓被害人之抗拒或使被害人身體上、精神上處於
    不能抗拒之狀態為已足，其暴力縱未與被害人身體接觸，仍
    無礙於強盜罪責之成立；若當場對被害人施以強暴脅迫，達
    於不能抗拒之程度，即係強盜行為，已如前述。次按犯強盜
    罪而有刑法第321條第1項各款情形之一者，為加重強盜罪。
    而刑法第321條第1項第3款所謂之兇器，其種類並無限制，
    凡客觀上足對人之生命、身體、安全構成威脅，具有危險性
    之兇器均屬之（最高法院79年台上字第5253號判例要旨參照
    ），且並不以攜帶之初有行兇之意圖為必要。又警用雙軌手
    銬及電擊棒均屬材質堅硬之鐵器，足取人生命，致人死傷等
    情，乃眾所周知之事，從而，警用雙軌手銬及電擊棒均屬兇
    器乙情，應可認定。查陳盈成與被告林善英與王朝龍共謀後
    ，推由陳盈成侵入被害人康春輝之車內，與已在車內之王朝
    龍，分持足供兇器使用之警用雙軌手銬及電擊棒，以強暴之
    方式著手強盜，幸因被害人康春輝及時逃出車外，被告等始
    未強盜得手財物，核被告2人所為，均係犯刑法第330條第2
    項、第1項之結夥攜帶兇器強盜未遂罪。另按犯強盜罪，於
    實施強暴行為之過程中，如別無傷害之故意，僅因拉扯致被
    害人受有傷害，乃施強暴之當然結果，不另論傷害罪，最高
    法院91年度臺上字第1441號判決意旨參照。查前揭犯罪過程
    中，被害人康春輝之手部某處雖受有傷害，然應係陳盈成施
    強暴行為之結果，依前開說明，此部分不另論傷害罪。
二、按凡以自己犯罪之意思而參與犯罪，無論其所參與者是否犯
    罪構成要件之行為，皆為正犯（最高法院25年度上字第2253
    號判例意旨參照）；又共同正犯，係共同實施犯罪行為之人
    ，在共同意思範圍內，各自分擔犯罪行為之一部，相互利用
    他人之行為，以達其犯罪之目的，其成立不以全體均參與實
    施犯罪構成要件之行為為要件；參與犯罪構成要件之行為者
    ，固為共同正犯；以自己共同犯罪之意思，參與犯罪構成要
    件以外之行為，或以自己共同犯罪之意思，事前同謀，而由
    其中一部分人實行犯罪之行為者，亦均應認為共同正犯，使
    之對於全部行為所發生之結果，負其責任（參考最高法院92
    年度臺上字第2824號判決意旨）。被告林善英固未親自下手
    實施強盜行為，然其與陳盈成、王朝龍事前謀議強盜被害人
    康春輝之計畫，且分擔以購毒為由誘出被害人康春輝，以及
    在場將被害人康春輝所駕車輛之車型、顏色等訊息告知陳盈
    成俾便其著手實行等工作，並推由共犯陳盈成、王朝龍在前
    開強盜地點對被害人康春輝遂行前揭強盜犯行，是被告林善
    英與陳盈成及王朝龍間具有共同犯罪意思；陳盈成、林善英
    及王朝龍就前揭犯罪事實，均事前謀議及分工實施強盜犯行
    ，有犯意聯絡及行為分擔，均為共同正犯。
三、被告林善英前於98年間，曾因施用毒品案件，經臺灣嘉義地
    方法院以98年度訴字第707號判決分別判處有期徒刑6月、2
    月，並定其應執行有期徒刑7月確定，於99年4月16日易科罰
    金執行完畢等情，有臺灣高等法院被告前案紀錄表存卷可參
    ，被告林善英於5年內，故意再犯本案有期徒刑以上之罪，
    為累犯，應依刑法第47條第1項之規定，加重其刑。
四、被告2人就犯罪事實欄所示之強盜犯行，雖已著手實施，然
    尚未生取財之結果，其等犯罪尚屬未遂，爰依刑法第25條第
    2 項規定各減輕其刑，且就被告林善英部分依法先加後減之
    。
五、原審以被告林善英、王朝龍罪證明確，予以論罪科刑，固非
    無見。惟：1.原審於理由欄貳、二之（二）認定「被告林善
    英顯然對於渠等謀議內容中推由其負責以眼神暗示被告王朝
    龍拿出電擊棒乙情，並不知悉」（見原判決第18頁），卻於
    理由欄貳、二之（二）復認定「被告林善英既對前開謀議由
    其以眼神暗示被告王朝龍拿出電擊棒乙情未予記得」（見原
    判決第19頁），其認定之理由顯然矛盾。2.原審以強盜罪所
    保護之法益乃侵害他人財產之監督權，強盜他人不法持有之
    動產或違禁物，法律評價上仍應認係成立強盜罪（見原判決
    第21、22頁），然於理由欄參之五以被告林善英及王朝龍負
    責配合執行，渠等係侵害被害人康春輝不足為法律保護之毒
    品財產法益，前後有所齟齬，亦有未洽。3.原審以被告林善
    英於犯罪後否認犯行，不見悔意之犯後態度，而量處被告林
    善英有期徒刑4年6月之較首謀且下手實施攜帶兇器強盜行為
    之陳盈成（有期徒刑4年）猶重之刑，惟查被告林善英於本
    院準備程序及審理時，已坦承與陳盈成、王朝龍共同強盜被
    害人康春輝海洛因未遂之事實，已具悔意，原審判決未及審
    酌及此，亦有未合。被告林善英上訴意旨認其係己意中止並
    為防果行為應屬中止未遂及海洛因非刑法保護之法益云云，
    被告王朝龍上訴意旨認其情狀足堪憫恕云云，雖均無理由，
    惟原判決既有前揭可議之處，自應由本院將原判決關於被告
    林善英、王朝龍部分予以撤銷改判。爰審酌被告林善英及王
    朝龍2人就本件強盜案件所各自擔任及負責之角色，即被告
    林善英及王朝龍係負責配合執行，渠等係侵害被害人康春輝
    之財產監督權，亦危害其人身安全，致其被侵害之際，飽受
    極度之驚嚇與恐慌，精神及心理均處於極度不安，嚴重侵害
    被害人免於恐懼之自由，所生危害甚鉅，另審酌被告王朝龍
    犯後於警詢、偵審中均已坦承犯行，態度良好，而被告林善
    英於本院準備程序及審理時亦已坦承與被告王朝龍及陳盈成
    共同強盜被害人康春輝海洛因未遂之事實，已具悔意等一切
    情狀，分別量處如主文所示之刑，以示懲儆。
六、沒收部分：
（一）如附表編號一至四所示於陳盈成住處及其所駕駛之車牌號
      碼1902-WS號自用小客車內所查扣之警用雙軌手銬1副、置
      入行動電話門號0000000000號SIM卡之SONY ERICSSON廠牌
      白色行動電話機具1支、繡有「Toyota」紅色字樣之白色
      運動帽1頂及黑色風鏡1副，均為原審共同被告陳盈成所有
      ，此業據陳盈成於原審審理時供述明確，且係供陳盈成為
      犯罪事實欄所示強盜犯行時，作為強盜手段及避免遭被害
      人認出之犯案工具，是基於共犯責任共同原則，如附表編
      號一至四所示之上開各該物品均應依刑法第38條第1項第2
      款規定宣告沒收。
（二）至被告林善英所持用之置入行動電話門號0000000000號SI
      M卡之行動電話機具1支，及被告王朝龍所持用之置入行動
      電話門號0000000000號SIM卡之行動電話機具1支，雖分別
      係被告林善英、王朝龍所有，且供被告等為本件犯行時彼
      此聯絡使用，有各該電話號碼之雙向通聯紀錄在卷可參，
      然均未扣案；而陳盈成、王朝龍持以為犯罪事實欄所示強
      盜犯行時所使用之口罩1個及電擊棒1支，雖亦均係陳盈成
      所有，供犯罪所用之物，惟於犯案後亦均未經扣案，且已
      不知去向等情，業據陳盈成及王朝龍陳稱在卷，是上開行
      動電話機具2支、口罩1個及電擊棒1支既均未經扣案，亦
      乏證據足資證明均尚未滅失，因均非屬違禁物，為免執行
      困難，就此部分爰均不為沒收之諭知。
（三）扣案之水果刀1支及「NIKE」黑色短袖運動上衣1件，雖均
      係陳盈成所有，業據陳盈成自承在卷，然本案既經本院認
      定被告等人並未持用水果刀犯案，則扣案之水果刀顯非供
      犯罪所用之物，而與本案毫無關聯；另陳盈成雖自承其於
      犯案時係身穿黑色短袖上衣，惟否認扣案之「NIKE」黑色
      短袖運動上衣即係該件上衣，然無論扣案之「NIKE 」黑
      色短袖運動上衣是否即為陳盈成犯案所穿著之黑色短袖上
      衣，本件查扣該「NIKE」黑色短袖運動上衣之目的應僅係
      為證明陳盈成為本件強盜犯行時所為之穿著，而陳盈成於
      犯案時所穿之上衣，亦應僅係被告陳盈成日常生活穿著之
      衣物，尚難認係供本件強盜犯罪所用之物。是扣案之水果
      刀1支及「NIKE」黑色短袖運動上衣1件，既與本案均無關
      係，且上開物品均非屬違禁物，本院自無從宣告沒收。
（四）扣案之置入行動電話門號0000000000號SIM卡之Pantech廠
      牌行動電話機具1支，雖屬被告林善英所有，然依該行動
      電話門號於案發當日之雙向通聯紀錄顯示，並無積極事證
      足資證明被告林善英確有以該支置入行動電話門號000000
      0000號SIM卡之Pantech廠牌行動電話機具聯絡陳盈成、王
      朝龍討論結夥強盜之事宜，故無從認定為犯罪所用之物，
      爰不併予宣告沒收。
據上論斷，應依刑事訴訟法第369條第1項前段、第364條、第299
條第1項前段，刑法第28條、第330條第2項、第1項、第321條第1
項第3款、第4款、第47條第1項、第25條第2項、第38條第1項第2
款，判決如主文。
本案經檢察官吳經綸到庭執行職務。
中    華    民    國   100    年    8     月    3     日
            刑事第一庭  審判長法  官  李  璋  鵬
                              法  官  胡  森  田
                              法  官  胡  忠  文
以上正本證明與原本無異。
如不服本判決應於收受送達後10日內向本院提出上訴狀，其未敘
述上訴之理由者，並得於提起上訴後10日內向本院補提理由書（
均須按他造當事人之人數附繕本）「勿逕送上級法院」。
                              書記官  廖  次  芬
中    華    民    國   100    年    8     月    3     日
附表：
一、警用雙軌手銬1副。
二、置入行動電話門號0000000000號SIM卡之SONY ERICSSON廠牌
    白色行動電話機具1支。
三、繡有「Toyota」紅色字樣之白色運動帽1頂。
四、黑色風鏡1副。